【裁判字號】    90,聲再,97
【裁判日期】    900629
【裁判案由】    詐欺等
【裁判全文】
臺灣高等法院臺南分院刑事裁定            九十年度聲再字第九七號  Ａ
      再審聲請人
      即受判決人  甲  ○  ○
右列聲請人因詐欺等案件，對於本院九十年度上易字第四○六號，中華民國九十年四
月十一日確定判決（臺灣臺南地方法院八十九年度易字第一七五六號，臺灣臺南地方
法院檢察署八十八年度偵字第一三四七三號、移送併辦八十九年度偵字第九七二六號
），聲請再審，本院裁定如左：
      主      文
再審之聲請駁回。
      理      由
一、聲請意旨略稱：
（一）本件原審法院判決，認為聲請人甲○○應成立刑法第三百三十九條第三項詐欺
      未遂罪之依據，乃係依病患陳麗菊、黃盧素琴、徐雅玲及張雀等人，在中央健
      保局南區分局先後於民國（下同）八十八年九月十六日至二十一日訪查訪問時
      所為就醫經過之敘述，茲將各人談話內容與案情有關部分陳述於后：
  １、詹凱富於八十八年九月十六日十四時十分受訪問時陳稱：「（你沒有去人泰診
      所看過病，為何會有其門診章戳蓋在健保卡？）我是經由一位幼稚園老師（姓
      李）拿我的健保卡及我太太的健保卡（太太叫呂錦霞）去換取物品，但換取什
      麼東西我不知道。」云云（見偵查卷第十一頁）。
  ２、詹凱富之妻呂錦霞於同日十二時二十分受訪問時亦稱：「（你說沒去人泰診所
      看過病，但該診所有申報你醫療費用，是何原因？）我是經由一位幼稚園老師
      （李素粉）幫我及先生的健保卡（先生叫詹凱富）拿去人泰診所換取胎盤素一
      盒（有兩排，每排約有十粒）」云云（見偵查卷第十六頁）。
  ３、蕭裕勇於八十八年九月十六日十五時三十分受訪問時陳稱：「（請問你健保卡
      Ａ卡是去哪家診所看病？）我的健保卡Ａ卡記得只使用一格，後因健保卡與錢
      包一起遺失，大約是八月底遺失，於九月六日左右有人將我的健保卡與身分證
      放回我家信箱，但錢已不見」、「（人泰診所有你看病申報費用紀錄，你是否
      有將健保卡借人使用？）沒有借人使用，是真的遺失，健保卡有人放回我家信
      箱，我發現健保卡已被蓋完，才至公司換新卡」云云（見偵查卷第十五頁）。
  ４、張雀於八十八年九月十六日十五時十分訪問時陳稱：「（請問您是否有至鹽水
      鎮人泰診所就醫？情形如何？）我因右肩酸痛，有經朋友介紹並帶我至該診所
      治療，大約自八十八年五、六月去人泰診所治療，剛開始有給予注射針劑（血
      液及肌肉注射）及給予酸痛藥布。有時未注射僅至該診所藥房請該診所之員工
      （男性較多次）給予藥劑及藥布，至於如何蓋健保卡則不太清楚，有時則請朋
      友幫我至該診所取藥及藥布（二片或四片），藥份則是三、四日的藥份。」、
      「（請問您至人泰診所就醫時大都是給那位醫師看診的？）（本局提供蔡自恆
      等七人照片供其指認）本人至人泰診所就醫時大都是給甲○○（圖一）看診，
      他是操台語口音，另外也曾給其他外省籍醫師看過，但貴局提示之相片本人無
      法辨認出醫師是誰。最後兩次均是請朋友幫我取藥的」、「八十八年Ｂ卡（八
      十八年七月十七日Ｂ３、八十八年七月二十二日Ｂ４）最後第三次是我自己去
      看病，是由照片上圖一的醫師為我診斷是肌肉拉傷，後給予內服藥（約三日份
      ）及二片或四片的酸痛貼布。（八十七年七月十三日Ｂ２）」、「（請問你給
      圖一照片中的醫師看診時旁邊還有其他人員在場？）除圖一相片中的醫師外，
      當時未注意其他人員在場與否，因為我趕去新營辦事，順道過去人泰診所請圖
      一相片中的醫師給予藥劑及貼布，並未進去診察室，僅在藥局窗口向其取藥。
      」云云（偵查卷第十二、十三頁）。
    由以上訪問紀錄中病患等人之陳述可知，雖然有人指陳聲請人甲○○曾為病人看
    診云云，全係病患不了解就診程序所致，事實上為病人看診均係由合格醫師鄧建
    炘負責，聲請人僅係擔任配藥（查甲○○有藥劑生執照，可以配藥）及醫師助理
    工作，病人有時分不清，誤以為聲請人亦係醫師。
（二）查中央健保局僅係普通行政機關，並無調查犯罪之職權，故其所製作之業務訪
      查訪問紀錄並無程序上之證據力，自不得與有偵查犯罪權限之司法警察（官）
      及檢察官之訊問筆錄相提併論，是上述病患之陳述在刑事訴訟程序上若未經合
      法之調查程序，即不得採為認定犯罪事實之基礎，否則其判決當然違法。
（三）本件前來「人泰診所」門診之病患陳麗菊、黃盧素琴、徐雅玲及張雀等人，依
      同案共同被告鄧建炘供稱，均係由其看診，自不可能再由聲請人看診。此部分
      供述何以不足採，未見原判決理由予以敘明，顯係漏未審酌。
（四）中央健保局南區分局業務訪查訪問時，病患陳麗菊、黃盧素琴、徐雅玲及張雀
      雖表示曾由聲請人看診，但張雀於檢察官偵查時則證稱係由鄧建炘看診，由此
      可見陳麗菊等人在健保局業務訪查訪問時所為敘述，尚非實在，自不足取。原
      判決對於證人張雀結證後之證述，何以不足採信，並無隻字論列，亦係漏未審
      酌。
（五）「愛麗婷胎盤素」三十粒市價二五○○元，依證人呂錦霞在健保局查訪時陳稱
      ：「我是經由一位幼稚園老師（李素粉）幫我及先生的健保卡拿去人泰診所換
      取胎盤素膠囊壹盒（有兩排，每排約十粒）。」查健保卡一格僅能向健保局申
      請三○一元（見原判決附表一），自不可能一次門診就換得胎盤素二十粒，即
      使三次門診亦換不到二十粒，而被查扣之「愛麗婷胎盤素」，為每盒五十粒包
      裝，參之前述，呂錦霞所取之胎盤素為每盒二十粒裝、詹凱富所證換取藥品乙
      節，亦非實在。惟原判決竟將此種與事實顯然不符之證述，採為裁判基礎，而
      對聲請人有利之事證則置而不論，亦屬漏未審酌。
（六）「人泰診所」病歷表係醫師鄧建炘之筆跡，並非聲請人所寫，聲請人僅係依醫
      師處方配藥而已，惟原判決對於此一重要證據竟未於判決理由予以審酌，敘明
      其何以不足採信之理由，亦為漏未審酌。
（七）查有罪之判決確定後，因足以影響於判決之重要證據漏未審酌者，得為受判決
      人之利益聲請再審，此刑事訴訟法第四百二十一條規定甚明。茲原確定判決對
      於上述各節，既漏未審酌，未予論列，自應認為有再審之理由。爰請准予裁定
      開始再審云云。
二、按有罪判決確定後，如係不得上訴第三審法院之案件，其經第二審確定有罪之判
    決如就足以影響於判決之重要證據漏未審酌者，得為受判決人之利益聲請再審，
    刑事訴訟法第四百二十一條固有明文。惟所謂之重要證據漏未審酌，係指第二審
    判決前已經提出之重要證據未予審酌，且該證據必須可認為確實足以動搖原判決
    事實之認定者始足當之，苟該證據業經原確定判決予以指駁，或該證據於原確定
    判決前並未提出而漏未審酌，或縱提出為斟酌，惟如經斟酌亦不足以動搖原判決
    者，或判決確定後，始發見之證據，判決當時既無從審酌，及非該條所謂之重要
    證據漏未審酌，則其提起再審之訴，即無再審理由。又提出之證據，事實審法院
    依自由心證而捨棄不採者，亦非漏未審酌。
三、經查：
（一）按卷宗內之筆錄及其他文書可為證據者，應向被告宣讀或告以要旨，為刑事訴
      訟法第一百六十五條第一項所明文。查本件證人等由中央健保局所為之訪查訪
      問紀錄，均已於審判程序中向聲請人（即被告）提示筆錄並告以要旨（見原審
      卷第五十八頁），使其有明白辯論之機會，已經合法之調查程序，當然可採為
      認定犯罪事實之基礎，聲請人指稱其未經合法之調查程序，不得採為認定犯罪
      事實之基礎，顯不足採，合先敘明。
（二）聲請意旨指稱由中央健保局訪問紀錄中可知，雖有證人指陳聲請人甲○○曾為
      病人看診，係因病患不了解就診程序所致；惟查，證人陳麗菊、黃盧素琴、徐
      雅玲等於中央健保局訪問紀錄中對於就診過程、何人看診均有所描述（見警卷
      第七頁至第九頁），再者，一般人病痛就醫，攸關自己之生命、健康，豈有分
      不清是何人為其看診之理？是以，聲請人所辯不足為採。
（三）又聲請意旨指陳，同案共同被告鄧建炘供稱，陳麗菊、黃盧素琴、徐雅玲及張
      雀等人均係由其看診，自不可能再由聲請人看診等語。惟遍查本件卷宗，同案
      被告鄧建炘並無供述陳麗菊、黃盧素琴、徐雅玲及張雀等人均係由其看診之語
      ，況且陳麗菊、黃盧素琴、徐雅玲及張雀等人縱曾由鄧建炘看診，並非不可能
      再由聲請人看診；再者，陳麗菊、黃盧素琴、徐雅玲及張雀等人在中央健保局
      訪問紀錄中均指認由聲請人甲○○看診，從而聲請人為陳麗菊、黃盧素琴、徐
      雅玲及張雀等人看診之事實已堪認定，聲請人所辯不足採，尚無重要證據漏未
      審酌之違法。
（四）聲請人又稱證人張雀於檢察官偵查時證稱係由鄧建炘看診，確定判決何以不足
      採信，並無隻字論列，亦係漏未審酌。惟觀原確定判決理由欄一之（一）所述
      ，聲請人之犯行足堪認定，且證人張雀於檢察官偵查時之證述與在中央健保局
      訪問紀錄相互矛盾，並不足以動搖原確定判決結果，聲請人所辯，顯不足採。
（五）查扣之「愛麗婷胎盤素」雖為每盒五十粒包裝，惟其仍有可能再加以分裝而供
      患者兌換，且原審依證人呂錦霞、詹凱富之供述，亦足證聲請人供患者兌換藥
      品之犯行，聲請人遽然以此指責原確定判決不當，顯無理由。
（六）末查，「人泰診所」病歷表雖係醫師鄧建炘之筆跡，並非聲請人所寫，惟聲請
      人為病患看診之事實，已為前揭證人等之證言及查扣之證物所認定，聲請人所
      辯並不足以動搖原確定判決所認定之事實，應不足採。
四、綜上所述，本件聲請人聲請本件再審所提出之論據，核與刑事訴訟法第四百二十
    一條所規定聲請再審之要件不符合，因而其聲請再審為無理由，應予駁回。
據上論斷，應依刑事訴訟法第四百三十四條第一項，裁定如主文。
中    華    民    國      九十      年      六      月      二十九      日
                                  臺灣高等法院臺南分院刑事第三庭
                                      審判長法官  黃    崑    宗
                                            法官  莊    俊    華
                                            法官  林    勝    木
右正本證明與原本無異。
不得抗告。
                                      法院書記官  吳    秋    賢
中    華    民    國      九十      年      七      月        三        日


司法院資訊處製作；財團法人民間司法改革基金會備份。
